臺灣臺北地方法院民事判決　　　　　　　　　　　　九十三年度簡上字第四０九號
　　上　訴　人　甲○○
　　訴訟代理人　孫銘豫律師
　　被上訴人　　乙○○
當事人間請求第三人異議之訴事件，上訴人對於中華民國九十三年五月十二日本院臺
北簡易庭九十二年度北簡字第八八六一號第一審判決提起上訴，本院於九十三年九月
一日言詞辯論終結，判決如下：
    主      文
原判決廢棄。
被上訴人在第一審之訴駁回。
第一、二審訴訟費用由被上訴人負擔。
    事實及理由
一、被上訴人於原審起訴主張：被上訴人為經營黎明美藥局，以被上訴人名義向訴外
    人黃秋明承租台北市○○路三六九號一樓及地下室房屋（下稱系爭房屋），每月
    房租皆由被上訴人直接匯入黃秋明帳戶內，並花費新台幣（下同）四十二萬元委
    託訴外人福合實業有限公司裝修系爭房屋，而在經營藥局前後向各貨品公司訂購
    之各項物品，亦均由被上訴人簽發支票支付貨款。惟因法令規定開設藥局需由藥
    劑師登記為負責人，故被上訴人遂每月支付薪資及藥劑師證書費用計約八萬元，
    聘請具有藥劑師資格之姊姊劉黎莎擔任該藥局之負責人，然該藥局實際經營者實
    為被上訴人，藥局內之各項物品，所有權人亦為被上訴人。詎上訴人因對劉黎莎
    聲請給付票款之強制執行事件，逕向本院九十一年度執字第二八五五四號強制執
    行事件指封如附表所示物品。綜此，如附表所示物品既為被上訴人所有，上訴人
    向本院聲請查封，即屬無據，爰依強制執行法第十五條之規定，請求撤銷本院九
    十一年度執字第二八五五四號強制執行事件就如附表所示物品所為查封之強制執
    行程序等語。
二、上訴人則以：黎明美藥局係以劉黎莎獨資之方式登記，且附表所示物品又係以黎
    明美藥局之名義購入，依交易安全、信賴保護原則，均應認該等物品屬黎明美藥
    局之負責人劉黎莎所有。況劉黎莎係以黎明美藥局雇主之身分投保，反而主張為
    實際負責人之被上訴人並未列入黎明美藥局之投保名單，足見被上訴人主張其為
    黎明美藥局之實際負責人，並無足採。至於被上訴人所提出之房屋租賃契約書、
    裝修工程合約書、支票客戶往來明細表，雖為被上訴人之名義，但此均係劉黎莎
    九十年六月一日票據拒往後所發生之文件，故不能以劉黎莎被拒往後以他人名義
    對外所製作之文件，即謂劉黎莎僅係黎明美藥局之名義負責人。況且，被上訴人
    與黃秋明簽訂之房屋租賃契約書，其上載明劉黎莎為連帶保證人，衡諸常情，受
    僱人鮮少有為雇主與房東間之租賃契約擔任連帶保證人之例，益證劉黎莎應係黎
    明美藥局之實際負責人。另被上訴人所提出之對帳單及合約書，僅有片斷、零星
    及其單方面之紀錄，自不足證明其為黎明美藥局之實際負責人等語置辯。
三、本件原審對於被上訴人之請求，判決被上訴人全部勝訴，上訴人全部聲明不服，
    求為廢棄原判決，並駁回被上訴人在第一審之訴；被上訴人則求為判決駁回上訴
    。
四、按當事人主張有利於己之事實者，就其事實有舉證之責任，民事訴訟法第二百七
    十七條前段定有明文。本件被上訴人主張其為附表所示物品之所有權人，為上訴
    人否認之，被上訴人就此即應負舉證責任。被上訴人雖提出房屋租賃契約書、裝
    修工程合約書、支票客戶歷史資料查詢明細表、各類所得扣繳暨免扣繳憑單、與
    杏輝藥品工業股份有限公司（下稱杏輝公司）簽訂之約定書、與山谷藥品貿易有
    限公司簽訂之連鎖會員店合約書、與躍恩有限公司簽訂之可貝可銷售合約、與世
    和藥品有限公司簽訂之世和優良客戶酬謝合約、與益維藥品有限公司（下稱功益
    公司）簽訂之合約書、功益藥業有限公司出具之買賣備忘錄、出貨紀錄表等件影
    本為證。然查：
（一）被上訴人既不否認黎明美藥局所登記之負責人為劉黎莎，而黎明美藥局又係以
      獨資之方式營業，則凡以黎明美藥局名義購買之物品，自屬其負責人劉黎莎所
      有，合先敘明。
（二）依被上訴人提出分別與山谷藥品貿易有限公司、躍恩有限公司、世和藥品有限
      公司、益維藥品有限公司簽訂之合約書觀之（參原審卷第六○至六三、六六至
      六七頁、本院卷第四三頁），均是由黎明美藥局與該等公司簽約，故向該等公
      司購買之物品自屬劉黎莎所有，縱係由被上訴人給付價金，亦只是黎明美藥局
      給付價金之一種方式，尚難以此遽認給付價金之人即為該等物品之所有權人。
      又杏輝公司簽訂之約定書及功益公司所出具之買賣備忘錄，固均無另造當事人
      之簽署，但參諸杏輝公司所出具之出貨單（參原審卷第一三○頁），已載明買
      受人為黎明美藥局，故其所出售之物品自亦為黎明美藥局之負責人劉黎莎所有
      。至功益公司所出售之物品，雖無從認定為劉黎莎所有，但亦難認定為被上訴
      人所有。
（三）房屋租賃契約書、裝修工程合約書固由被上訴人分別與黃秋明、福合實業有限
      公司簽訂，但此僅能表示被上訴人為系爭房屋之承租人，核與附表所示物品係
      由何人所有無涉。另依財政部臺灣省中區國稅局零林縣分局所檢送劉黎莎八十
      九及九十年度之綜合所得稅核定通知書，及財政部臺北市國稅局信義稽徵所所
      檢送劉黎莎八十八年度未申報核定通知書及九十一年度各類所得資料清單，暨
      被上訴人提出之各類所得扣繳暨免扣繳憑單觀之（參原審卷第五七至五八、三
      一○至三一二、三一五至三一六頁），劉黎莎雖係以受領黎明美藥局所核發之
      薪資申報所得，但扣繳義務人仍為劉黎莎，此觀各類所得扣繳暨免扣繳憑單之
      扣繳單位欄之記載即明，是難謂劉黎莎僅為黎明美藥局之受僱人，而非雇主。
      再參以中央健康保險局台北分局所檢送黎明美藥局自八十六年八月起至九十三
      年二月止之保險費計算明細表（參原審卷第二三○至三○八頁），劉黎莎亦是
      以雇主之名義投保，益證劉黎莎對外均是以黎明美藥局之負責人為之。按動產
      物權以占有為公示方法，如附表所示物品，依查封時占有之狀況，自應認劉黎
      莎即黎明美藥局所有，被上訴人與劉黎莎間就藥局之經營有何約定，亦係渠等
      間之內部關係，尚難以此對抗上訴人，被上訴人亦不得以此主張附表所示物品
      為其所有。此外，被上訴人復未舉他證以實其說，揆諸前開規定，被上訴人就
      此部分之主張難信屬實。
五、綜上所述，附表所示物品既非被上訴人所有，則其依強制執行法第十五條規定請
    求撤銷本院九十一年度執字第二八五五四號強制執行事件就如附表所示物品所為
    查封之強制執行程序，即無理由，應予駁回。原審判准被上訴人之請求，自有未
    洽。上訴意旨指摘原判決不當，求予廢棄改判，為有理由，自應由本院予以廢棄
    改判如主文第二項所示。
六、兩造其餘之攻擊或防禦方法及未經援用之證據，經本院斟酌後，認為均不足以影
    響本判決之結果，自無逐一詳予論駁之必要，併此敘明。
七、訴訟費用負擔之依據：民事訴訟法第七十八條。
中　　　華　　　民　　　國　　九十三　　年　　　九　　　月　　 十五 　　日
                                        民事第五庭審判長法  官  吳青蓉
                                                        法  官  吳素勤
                                                        法  官  林秀圓
正本係照原本作成
本判決不得上訴
中　　　華　　　民　　　國　　九十三　　年　　　九　　　月　　 十五 　　日
                                                        書記官  林蓮女
